【裁判字號】    97,易,1129
【裁判日期】    970807
【裁判案由】    詐欺
【裁判全文】
臺灣彰化地方法院刑事判決              97年度易字第1129號
公  訴  人  臺灣彰化地方法院檢察署檢察官
被      告  甲○○
上列被告因詐欺案件，經檢察官聲請簡易判決處刑（97年度偵字
第4688號），本院員林簡易庭認為不宜逕以簡易判決處刑，移往
本院刑事庭改依通常程序，茲審理判決如下：
    主  文
甲○○幫助意圖為自己不法之所有，以詐術使人將本人之物交付
，處有期徒刑伍月，如易科罰金，以新臺幣壹仟元折算壹日。
    事  實
一、甲○○可預見金融帳戶係個人理財之重要工具，關係個人財
    產、信用之表徵，一般人收購他人名義之金融帳戶，常與詐
    欺取財之犯罪密切相關，且收購他人存摺之目的，在於收取
    贓款及掩飾犯行不易遭人追查，又對於提供帳戶之行為本身
    ，雖無引發他人萌生犯罪之確信，但仍不顧他人所可能遭受
    之危險，竟基於縱若有人持以犯詐欺取財罪亦不違反其本意
    之幫助犯意，於民國（下同）96年10月23日，在臺中市火車
    站麥當勞前，將其哥哥柳昇維借予其使用之合作金庫銀行員
    林分行帳戶（戶名：柳昇維，帳號：0000000000000000號）
    之存摺、提款卡及密碼等物交予姓名年籍不詳、綽號「小賴
    」之成年男子使用。該不詳成年男子及其所屬之詐欺集團成
    員取得甲○○所交付之前開帳戶存摺、提款卡及密碼後，即
    由該詐騙集團成員96年10月24日以電話聯絡乙○○，佯稱係
    「EZ批發網路」公司會計，詐稱：「之前匯款有按到約定轉
    帳，至每月會自動轉帳2864元，扣12期，必須到提款機前重
    新操作，以取消約定轉帳」云云，致乙○○陷於錯誤，而依
    指示於同日晚間10時24分12秒、晚間10時29分54秒，分別匯
    款新台幣（下同）29,983元、29,983元匯入柳昇維之上開帳
    戶內，並隨即遭上開詐騙集團成員領走。嗣因乙○○發覺有
    異，始知受騙，而報警查獲上情。
二、案經臺灣彰化地方法院檢察署檢察官自動檢舉偵查起訴。
    理  由
一、按被告以外之人於審判外之言詞或書面陳述，除法律有規定
    者外，不得作為證據，刑事訴訟法第159 條第1 項固定有明
    文。惟被告以外之人於審判外之陳述，雖不符第159 條之1
    至第159 條之4 之規定，而經當事人於審判程序同意作為證
    據，法院審酌該言詞陳述或書面陳述作成時之情況，認為適
    當者，亦得為證據；當事人、代理人或辯護人於法院調查證
    據時，知有第159 條第1 項不得為證據之情形，而未於言詞
    辯論終結前聲明異議者，視為有前項之同意，同法第159 條
    之5 定有明文。查本案於本院準備程序時，被告甲○○就本
    院下列所引被告以外之人於審判外之言詞或書面陳述均同意
    作為證據，且迄至本院審理調查證據時亦未爭執上開證據之
    證據能力，本院審酌該等言詞陳述或書面陳述作成時之情況
    ，並無非法取得等不適當之情形，且經本院於審判期日依法
    進行證據之調查、辯論，被告於訴訟上之程序權，已受保障
    ，依刑事訴訟法第159 條之5 之規定，自有證據能力。
二、訊據被告甲○○固自承其於上揭時、地，將其哥哥柳昇維借
    予其使用之上開帳戶（戶名：柳昇維，帳號：000000000000
    0000號）之存摺、提款卡及密碼等物交予姓名年籍不詳、綽
    號「小賴」之成年男子使用之情，惟矢口否認有何幫助詐欺
    之犯行，其辯稱：伊是看報紙應徵馬伕，嗣綽號「小賴」之
    成年男子與伊聯絡，叫伊提供伊之帳戶存摺、提款卡、密碼
    予他，因馬伕每日所收取者係現金，伊需將從事馬伕收取之
    現金扣除馬伕薪資新台幣（下同）3000元後，匯入伊哥哥柳
    昇維之帳戶，再由「小賴」以伊所提供之帳戶存摺、提款卡
    及密碼提領款項等語。經查：
  (一)上揭被害人乙○○遭詐騙匯款之事實，業據證人即被害人乙
    ○○於警詢時證述明確，並有中華郵政公司自動櫃員機儲戶
    交易明細表共2 紙、合作金庫商業銀行員林分行96年12月3
    日合金員存字第0960005860號函文所附之新開戶建檔登錄單
    、存摺存款綜合約定書、身份證影本及交易明細表各1 份在
    卷可稽，堪信為真。
  (二)被告甲○○雖辯稱：伊是要應徵馬伕才會交付帳戶存摺、提
    款卡及密碼等語，並提出報紙及其所持用0923***881號行動
    電話於96年10月底之雙向通聯記錄各1 份附卷以資參酌。查
    被告所提出之報紙廣告上登載「女兼職、男司機0000000000
    」，有上開報紙一份附卷可考，惟經本院核對被告0923***8
    81行動電話之雙向通聯記錄，自96年10月17日起迄同年月23
    日其交付帳戶存摺、提款卡及密碼之日止，被告所持用之上
    開行動電話均無與廣告內所載0000000000行動電話號碼之通
    話記錄，足見被告辯稱：伊是因為看報紙上廣告應徵馬伕，
    始將伊哥哥所有之前揭帳戶存摺、提款卡及密碼交付予綽號
    「小賴」之男子，顯係飾卸之詞，自難足採。
  (三)按金融帳戶為個人之理財工具，一般民眾皆可以存入最低開
    戶金額之方式自由申請開設金融帳戶，並無任何特殊之限制
    ，且得同時在不同金融機構申請多數存款帳戶使用，並無借
    用他人帳戶使用之必要。而金融存款帳戶，悠關存戶個人財
    產權益之保障，專屬性甚高，衡諸常理，若非與本人有密切
    關係者，不可能交付個人帳戶存摺及金融卡，縱有交付個人
    帳戶予他人使用之特殊情形，亦必會先行瞭解他人使用帳戶
    之目的始行提供。況以電話詐騙、個人資料外洩或其他類似
    之不法詐騙份子，經常利用他人存款帳戶、提款卡以遂行犯
    行，類此案件在社會上層出不窮，亦屢經報章雜誌及其他新
    聞媒體再三披露，避免此等專屬性甚高之物品被不明人士利
    用為與財產有關之犯罪工具，亦為一般生活認知所應有之認
    識。是被告任意將其哥哥柳昇維所有之銀行帳戶存摺、提款
    卡及密碼，交付予前揭真實姓名、年籍均不詳之成年人使用
    等情，已如前述，縱無證據證明被告明知前揭真實姓名年籍
    不詳、綽號「小賴」之成年人之犯罪態樣，然就「小賴」嗣
    後將被告交付之帳戶存摺供詐欺所得之用，顯不違反被告本
    意，被告自有幫助該真實姓名、年籍均不詳之成年人詐欺取
    財之未必故意。被告所辯其不知其所提供之帳戶係供詐騙集
    團使用之情云云，顯不足採。
  (四)綜上所述，被告提供其哥哥柳昇維所有合作金庫商業銀行員
    林分行之帳戶存摺、提款卡及密碼予前揭真實姓名年籍不詳
    、綽號「小賴」之成年人，幫助其等遂行詐欺取財犯行，事
    證至為明確，被告事後辯稱其係因求職而受諞云云，顯屬卸
    責之詞，不足採信，本案罪證明確，被告犯行堪予認定。
三、按刑法上之故意，分直接故意（確定故意）與間接故意（不
    確定故意），「行為人對於構成犯罪之事實，明知並有意使
    其發生者」為直接故意，「行為人對於構成犯罪之事實，預
    見其發生而其發生並不違背其本意者」為間接故意。查本件
    被告交付其帳戶存摺等物予某真實姓名年籍不詳之成年人，
    其有容認己有之帳戶存摺等物供該姓名年籍不詳之成年人作
    為詐欺取財犯罪時使用，而有幫助普通詐欺取財之不確定故
    意，甚為灼然，已如前述。次按刑法關於正犯、從犯之區別
    ，本院所採見解，係以其主觀之犯意及客觀之犯行為標準，
    凡以自己犯罪之意思而參與犯罪，無論其所參與者是否犯罪
    構成要件之行為，皆為正犯，其以幫助他人犯罪之意思而參
    與犯罪，其所參與者，苟係犯罪構成要件之行為，亦為正犯
    ，必以幫助他人犯罪之意思而參與犯罪，其所參與者又為犯
    罪構成要件以外之行為，始為從犯（最高法院25年上字第22
    53號判例要旨參照）。本件被告甲○○僅提供其帳戶存摺等
    相關物品，為前開姓名年籍不詳、綽號「小賴」之成年人實
    施詐欺取財犯行提供助力，尚查無被告有以自己實施詐欺取
    財犯罪之意思，而與「小賴」等人有詐欺取財犯罪之犯意聯
    絡，或被告有直接參與詐欺取財犯罪構成要件行為之分擔情
    事，是被告僅屬幫助犯，而非共同正犯。
四、核被告所為，係犯刑法第30條第1 項前段、刑法第339 條第
    1 項之幫助詐欺取財罪。被告幫助他人犯前開罪名，爰依刑
    法第30條第2 項之規定，按正犯之刑減輕之。爰審酌被告並
    無前案紀錄，素行尚佳，有臺灣高等法院被告前案紀錄表1
    份在卷可考，及其犯罪動機、目的、手段、提供帳戶予他人
    使用，造成犯罪偵查困難，幕後犯罪人得以逍遙法外，致使
    此類犯罪手法層出不窮，嚴重危害交易秩序與社會治安，對
    被害人乙○○所生之損害，及被告犯罪後之態度等一切情狀
    ，量處如主文所示之刑，並諭知易科罰金之折算標準，以示
    懲警。又被告交付予前開真實姓名、年籍均不詳之成年人之
    前開存摺（含提款卡、密碼），雖係被告供犯罪所用之物，
    然既已交付前開真實姓名、年籍均不詳之成年人使用，顯已
    移轉其所有權予前開真實姓名、年籍均不詳之成年人而非被
    告所有，且均非違禁物，亦別無證據足資證明係屬應沒收之
    物，爰不另宣告沒收。
據上論斷，應依刑事訴訟法第452 條、第299 條第1 項前段，刑
法第30條第1 項前段、第2 項、第339 條第1 項、第41條第1 項
前段，刑法施行法第1 條之1 第1 項、第2 項前段，判決如主文
。
本案經檢察官張聖傳到庭執行職務。
中    華    民    國    97    年    8     月    7     日
                  刑事第二庭      審判長法官  石馨文
                                  法      官  尚安雅
                                  法      官  黃齡玉
以上正本證明與原本無異。
如不服本判決，應於判決送達後10日內，向本院提出上訴書狀，
上訴書狀應「敘述具體上訴理由」，並按他造當事人之人數附繕
本。「切勿逕送上級法院」。
中    華    民    國    97    年    8     月    7     日
                                      書記官  林嘉賢
中華民國刑法第30條
（幫助犯及其處罰）
幫助他人實行犯罪行為者，為幫助犯。雖他人不知幫助之情者，
亦同。
幫助犯之處罰，得按正犯之刑減輕之。
中華民國刑法第339條
（普通詐欺罪）
意圖為自己或第三人不法之所有，以詐術使人將本人或第三人之
物交付者，處5年以下有期徒刑、拘役或科或併科1千元以下罰金
。
以前項方法得財產上不法之利益或使第三人得之者，亦同。
前二項之未遂犯罰之。


司法院資訊處製作；財團法人民間司法改革基金會備份。
